【裁判字號】    98,簡上,291
【裁判日期】    990120
【裁判案由】    詐欺
【裁判全文】
臺灣臺南地方法院刑事判決             98年度簡上字第291號
上  訴  人  乙○○
即  被  告
                      號
選任辯護人  王燕玲律師
上列上訴人即被告因詐欺案件，不服本院刑事簡易庭98年度簡字
第1882號中華民國98年8月31日第一審判決（聲請簡易判決處刑
案號：98年度偵字第8275號），提起上訴，本院管轄之第二審合
議庭判決如下：
    主  文
上訴駁回。
    事  實
    及理由
一、本院審理結果，認第一審簡易判決認事、用法及量刑均無不
    當，應予維持，並引用第一審簡易判決書及檢察官聲請簡易
    處刑書記載之事實、證據及理由（如附件），並補充理由如
    下：
(一)、被告雖辯稱：伊係因應徵工作之需要，始於98年3月20日下
    午3時許，將系爭帳戶之存摺影本、提款卡及密碼寄出予自
    稱「魏姐」之人所指定之「蘭姐」，並提出98年3月19日「
    小兵立大功」人力快報求職廣告1份，確實載有「外勤人員
    兼職人員，薪310 00男女皆可，備機車駕照0000000000」云
    云；惟查：被告自陳係應徵外勤或兼職人員，對方說是收帳
    工作等情，然對於收帳之對象、如何交付帳款等細節均稱忘
    記了，又應徵工作之事業機構之地點伊並不知道，只能透過
    電話聯繫自稱魏姐之人，而工作報酬亦未詳談，僅稱依照廣
    告係每月31000元等語（二審卷第45、46頁）；綜上，被告
    對於其所應徵之工作內容除交付上開帳戶資料之外，其餘工
    作內容細節、具體薪資多少均不清楚，甚至沒有見過雇主，
    連雇主之身分、事業經營地點均不知悉，凡此種種均與社會
    上應徵正當工作之常情不符；參諸被告學歷為光華女中畢業
    ，大學休學，曾有在台南市○○路寶雅百貨行工作將近半年
    之學歷及社會經驗，對於本件所應徵之工作顯非正當工作，
    應有所知悉及警覺。被告辯稱係單純應徵工作遭欺騙而交付
    帳戶等語，尚難採信。
(二)、被告復辯稱：伊曾於98年3月20日至同年月26日以門號00000
    00000號行動電話與廣告上登載0000000000號電話聯絡求職
    事宜，直至同年月27日才聯絡不上云云。惟查，依據受信通
    聯紀錄表之記載，被告於98年3月20日即寄交帳戶當日14時
    42分許起至同日17時20分許止，與上開電話通話共計17通（
    均係受話），後於同年月21日13時38分許、21時7分許受話
    各1通，於同年月26日13時54分許受話1通（偵卷第8、9頁）
    。被告自陳3月20日之17通電話之通話內容係關於「魏姐」
    要伊將帳戶寄過去、伊忘記提款卡密碼，後來想起就聯絡「
    魏姐」、伊將寄件地址寫錯而聯絡「魏姐」等，3月21日通
    話內容忘記了，3月26日通話內容是「魏姐」交代伊去領錢
    ，去何處領錢伊當時沒有聽清楚，伊以公共電話回撥結果都
    是語音信箱等語（二審卷第47、48頁）。綜上，被告雖有與
    廣告上登載之電話聯絡，但通話內容大多係關於寄交帳戶資
    料之事，被告並無積極與對方聯絡關於工作內容或是交還帳
    戶資料等事宜，上開通聯記錄尚難作為有利被告之認定。
(三)、被告另辯稱：伊除依該自稱魏姐之人之指示領出所匯入帳戶
    中之新台幣（下同）1000元，作為寄出身份證及存摺影本、
    提款卡等資料之運費外，並未收取對方交付之任何金額，且
    被告交出帳戶時，第一銀行帳戶內尚餘129元，彰化銀行帳
    戶內尚餘250元，合計379元，被告若係出賣帳戶，為避免損
    失，必將該餘額領出後再行交付云云。惟查：被告帳戶內雖
    尚有2、3百元之餘額，然仍屬小額，且被告實際上已交付帳
    戶存摺影本、提款卡及密碼，不論交付之原因為何，顯然被
    告對於上開帳戶內之餘額並不在意，尚難據此認定被告並非
    出賣帳戶。
(四)、被告主張：伊對於他人取得上開帳戶存摺、提款卡及密碼後
    所欲實施之特定犯罪行為，並無認識；被告至多僅有幫助收
    取六合彩賭金之主觀上認知，且認為其交付帳戶為應徵工作
    之必要行為，並無對詐欺正犯之犯罪有共同認識，不成立詐
    欺罪之幫助犯云云。惟查：現今經濟社會對於開設帳戶之規
    定並不嚴格，一般人只要具備真正身份證明均可輕易取得自
    己名義之金融帳戶，而金融帳戶代表經濟交易往來之身分，
    為保障交易安全，個人擁有自己名義之金融帳戶後，均應有
    妥為保管使用之義務，對於他人要求交付使用自己名義之金
    融帳戶者，均應有警覺可能被用於從事詐欺等金融犯罪，又
    依據上開論述，依常情及經驗法則，被告對於本件應徵工作
    之真實性、交付帳戶之必要性均應有所質疑。而刑法上所謂
    「不確定故意」，係指行為人對於犯罪結果之發生可以預見
    ，且其發生亦不違背其本意而言，被告對於帳戶交出後可能
    被用作詐欺犯罪，依其能力應有所預見，已如前述，而被告
    卻容認其發生，足認被告有幫助詐欺之不確定故意。被告所
    辯，並不足採。
二、原審以上訴人即被告罪證明確，依刑事訴訟法第449條第1項
    前段、刑法第339條第1項、第30條第1項、第2項、第41條第
    1項前段，刑法施行法第1條之1，量處有期徒刑3月，並諭知
    易科罰金之折算標準，本院經核原判決認事用法，並無不合
    ，量刑亦稱妥適。上訴人即被告上訴理由，均無可採，已如
    上述，原審判決堪屬允當。被告上訴為無理由，應予駁回。
    又檢察官移送併辦（98年度偵字第13251號）案件之犯罪事
    實、引用證據均與原聲請簡易判決處刑之內容相同，僅為卷
    證之併送，附此敘明。
據上論斷，應依刑事訴訟法第455條之1第1項、第3項、第373 條
、第368條，判決如主文。
本案經檢察官甲○○到庭執行職務。
中    華    民    國    99    年    1    月    20     日
            刑事第十庭    審判長  法  官  陳威龍
                                  法  官  盧鳳田
                                  法  官  高如宜
以上正本證明與原本無異。
本件不得上訴。
                                  書記官  陳姿利
中    華    民    國    99    年    1     月    29    日


司法院資訊處製作；財團法人民間司法改革基金會備份。
